臺灣臺東地方法院刑事附帶民事判決                                        九十二年度附民字第三五號
    原      告  陳祿欣  
              
    訴訟代理人  蕭芳芳律師
    被      告  張承傑  
              
右列被告因九十二年度簡字第一一八號毀損等案件，經原告提起
附帶民事訴訟，本院判決如左：
    主      文
被告應給付原告新臺幣陸拾萬元及自民國九十二年七月十九日起
至清償日止按年息百分之五計算之利息。
原告其餘之訴駁回。
本判決第一項於原告以新臺幣貳拾萬元為被告供擔保後得假執行
。
原告其餘假執行之聲請駁回。
    事  實
甲、原告方面：
一、聲明：
    (一)被告應給付原告新臺幣壹佰貳拾萬元，並自起訴狀繕本
        送達之翌日起至清償日止，按年息百分之五計算之利息
        。
    (二)請准供擔保宣告假執行。
二、陳述：
    (一)被告甲○○於民國九十一年三月十九日下午五時許，在台
        東市○○路○段○○○巷○○○號住處前，基於傷害人身體之犯
        意，動手扭打原告乙○○，致其受有頭部外傷、頭部裂傷
        （七公分）、左手肘和左背擦傷等傷害，不法侵害原告
        身體健康，為此爰依民法第一百八十四條第一項前段、
        第一九五條第一項，請求非財產上損害賠償新台幣（下
        同）二十萬元。
    (二)被告又基於與有配偶之人相姦之概括犯意，明知盧○楓
        （業經檢察官為不起訴處分）係原告之妻，仍自九十一
        年六月二十六日至同年九月五日，與盧○楓在台南「均
        英旅社」同居，二人在此期間並連續發生多次性行為，
        嗣經盧○楓於九十一年九月五日返家後，始供出上情，
        被告之相姦行為，顯屬故意以背於善良風俗之方法加損
        害於原告，足以侵害原告與盧○楓共同生活之圓滿安全
        與幸福，使原告精神受極大痛苦，應構成侵權行為，爰
        依民法第一百八十四條第一項後段、第一九五條第二項
        請求被告賠償非財產上損害一百萬元。
三、證據：除引用本院九十二年簡字第一一八號及九十二年度易
    字第九六號毀損等案件（其中傷害及妨害家庭部分）卷證外
    ，並提出九十年度綜合所得稅納稅證明書一紙、畢業證書影
    本二份及員工職務證明書一張。
乙、被告方面：
一、聲明：原告之訴及假執行之聲請均駁回。
二、陳述：被告甲○○稱其有意和解，但原告請求之金額太高。
三：證據：除引用本院九十二年簡字第一一八號及九十二年度易
    字第九六號毀損等案件（其中傷害及妨害家庭部分）卷證，
    並提出畢業證書一張。
丙、本院依職權向財政部臺灣省南區國稅局臺東縣分局函查兩造
    九十、九十一年度綜合所得稅資料暨向財政部財稅資料中心
    函查兩造財產情形。
    理  由
一、原告主張（一）被告於九十一年三月十九日下午五時許，在
    臺東縣○○市○○路○段○○○巷○○○號住處前，動手扭打原告，致
    原告受有頭部外傷、頭皮裂傷（七公分）、左手肘和左背擦
    傷等傷害；及（二）被告明知訴外人盧○楓係原告之妻，為
    有配偶之人，仍自九十一年六月二十六日至同年九月五日，
    與訴外人盧○楓在位於臺南市之「均英旅社」同居，二人在
    此期間並連續發生多次性行為等事實，均業據被告所不爭執
    ，且提出被告亦不否認其真正之馬偕紀念醫院臺東分院診斷
    證明書一紙為證，並經本院以九十二年簡字第一一八號刑事
    簡易判決認定明確，判決被告有罪在案，依刑事訴訟法第五
    百條前段，應認原告之主張，堪信為真實。
二、按因故意或過失，不法侵害他人之權利者，負損害賠償責任
    。故意以背於善良風俗之方法加損害於他人者，亦同；又不
    法侵害他人之身體、健康、名譽、自由、信用、隱私、貞操
    ，或不法侵害其他人格法益，被害人雖非財產上之損害，亦
    得請求損害賠償相當之金額或於不法侵害其他人格法益或基
    於父、母、子、女、配偶關係之身分法益而情節重大者，亦
    適用之。民法第一百八十四條第一項、第一百九十五條第一
    項前段、第三項均定有明文。次按，民法第一百八十四條第
    一項前段規定，以權利之侵害為侵權行為要件之一，故有謂
    非侵害既存法律體系所明認之權利，不構成侵權行為。惟同
    法條後段規定，故意以背於善良風俗之方法加損害於他人者
    ，亦同。則侵權行為係指違法以及不當加損害於他人之行為
    而言，至於侵害係何權利，要非所問。而所謂違法以及不當
    ，不僅限於侵害法律之權利，即違反保護個人法益之法規，
    或廣泛悖反規律社會生活之根本原理之公序良俗者，亦同。
    通姦之足以破壞夫妻之共同生活而非法之所許，此從公序良
    俗之觀點可得斷言，不問所侵害係何權利，對於配偶之他方
    應構成共同侵權行為。婚姻係以夫妻之共同生活為其目的，
    配偶應互相協力保持其共同生活之圓滿安全及幸福，而夫妻
    互守誠實，係為確保其共同生活之圓滿安全及幸福之必要條
    件，故應解為配偶因婚姻契約而互負誠實之義務，配偶之一
    方行為不誠實，破壞共同生活之圓滿安全及幸福者，即為違
    反因婚姻契約之義務而侵害他方之權利（最高法院五十五年
    臺上字第二○五三號判例意旨參照）。又按身分權與人格權
    同為人身權之一種，性質上均屬於非財產法益，人之身分權
    如被不法侵害，而受有精神上之痛苦，應與人格權受侵害同
    視，被害人自非不得依民法第一百八十四條第一項前段，類
    推適用民法第一百九十五條第一項之規定，請求賠償非財產
    上之損害（最高法院八十五年臺上字第二九五七號判決意旨
    參照），故夫或妻基於對他方間之夫妻身分關係，因受他方
    或他人故意或過失不法之侵害，而導致該身分關係受有侵害
    者，夫或妻之一方自得依民法第一百八十四條第一項前段，
    類推適用民法第一百九十五條第一項之規定，請求賠償非財
    產上之損害。從而，原告自得依侵權行為之法律關係，向被
    告請求前開傷害及妨害家庭部分之非財產上之損害賠償。
三、爰審酌本件原告因發現被告與其妻相姦，一時情緒激動，憤
    而前往找尋被告理論未果，始手持鐵棍毀損被告之車窗玻璃
    洩憤（此部分未據被告請求），因而遭被告毆打成傷，其精
    神受到嚴重刺激，身體亦遭相當痛苦，且就傷害部分，原告
    受傷之程度及頭部重要部位亦遭被告毆打成傷，被告主動將
    原告送醫救治，惟就身體所受傷害亦未為任何賠償之情形；
    就妨害家庭部分，原告之妻即訴外人盧○楓係自行離家出走
    與被告同居，及其日後仍願意返家與原告共同生活之情形，
    另參酌原告為國立嘉義技術學院畢業，目前擔任工程技術師
    ，有固定工作及收入，被告係台灣省立臺東高級中學畢業，
    並未提出任何工作證明，及原告主張之事發時間為九十一年
    度，本件應以九十一年度之財力狀況為準，而本件以原告之
    收入較豐，兩造之收入狀況、身分、社會地位、智識水準及
    其他一切實際狀況等一切情狀，認原告就傷害部分請求精神
    慰撫金二十萬元，尚屬過高，應核減為五萬元；妨害家庭部
    分請求慰撫金一百萬元，亦屬過高，應核減為五十五萬元，
    方屬公允，逾此部分之請求則不應准許。
四、從而，原告請求被告給付六十萬元，及自起訴狀繕本送達翌
    日起，即九十二年七月十九日起至清償日止，按年息百分之
    五計算之法定遲延利息部分，即屬有據，應予准許。逾此範
    圍之請求為無理由，應予駁回。
五、原告陳明願供擔保聲請宣告假執行，關於原告勝訴部分，經
    核無不合，爰酌定如主文第三項所示之擔保金額，併予准許
    。至原告敗訴部分，其假執行之聲請失所附麗，應予駁回。
據上論結，本件原告之訴為一部有理由，一部無理由，應依刑事
訴訟法第五百零二條、第四百九十一條第十款，民事訴訟法第三
百九十條第二項、第三百九十二條第一項，判決如主文。
中   華   民    國    九十二   年   九   月    十     日
                                  臺灣臺東地方法院刑事庭
                                          法  官
右正本證明與原本無異。
如不服本判決，應於判決送達後十日內向本院提出上訴狀。（須
附繕本）
「切勿逕送上級法院」
                                          書記官
中   華   民    國    九十二   年   九   月    十     日